臺灣彰化地方法院刑事判決　　　　　　　 96年度易字第215號
公　訴　人　臺灣彰化地方法院檢察署檢察官
被　　　告　甲○○
上列被告因違反毒品危害防制條例案件，經檢察官提起公訴（九
十五年度毒偵字第四四二八號），本院判決如下：
    主  文
甲○○施用第二級毒品，累犯，處有期徒刑壹年，減為有期徒刑
陸月，如易科罰金，以新臺幣壹仟元折算壹日。
    事  實
一、甲○○前於民國九十年間曾因施用毒品案件，經依本院裁定
    送強制戒治後，於九十一年一月十日因停止戒治付保護管束
    而出所，於九十一年六月二十五日因保護管束期滿未經撤銷
    而視為執行完畢。另於九十三年間先後因施用第一、二級毒
    品案件，經本院各判處有期徒刑十月確定，嗣並裁定其應執
    行有期徒刑一年七月，而其入監服刑後，於九十四年九月十
    七日假釋出監，甫於同年十月十六日因假釋付保護管束期滿
    未經撤銷而視為執行完畢。詎猶不思悔改，復於九十五年七
    月二十八日十六時三十五分許其至彰化縣警察局員林分局接
    受列管毒品人口定期採尿檢驗前九十六小時內某時，在不詳
    處所，以不詳方式，施用第二級毒品甲基安非他命一次。嗣
    經警將所採集之尿液送驗結果，呈甲基安非他命陽性反應，
    始查悉上情。
二、案經彰化縣警察局員林分局報告臺灣彰化地方法院檢察署檢
    察官偵查起訴。
    理  由
一、訊據被告甲○○矢口否認涉有上揭施用第二級毒品之犯行，
    於偵訊中先辯稱：伊係因服用中藥「龍膽瀉肝湯」，所以尿
    液才會呈甲基安非他命陽性反應云云；於本院審理中另辯稱
    ：伊對於採尿之過程有意見，伊的尿液可能混入他人之尿液
    ，而且採尿之過程違背法定程序，故該尿液鑑定報告無證據
    能力云云。經查：
（一）被告係因接獲彰化縣警察局員林分局之列管毒品人口定期
      調驗通知書，而於九十五年七月二十八日下午至彰化縣警
      察局員林分局接受詢問，並於同日十六時三十五分許同意
      而接受採尿檢驗乙節，業據被告自承在卷，並有九十五年
      七月二十八日被告警詢筆錄一份附卷可按，顯然彰化縣警
      察局員林分局員警對於傳喚被告到案，及採取被告尿液之
      過程，並無任何違背法定程序之情事，是以該尿液鑑定報
      告自有證據能力，被告辯稱該次採尿之過程違背法定程序
      ，故鑑定報告不具證據能力云云，尚不足採。此外，本案
      下揭引用之其他供述證據及非供述證據，均經本院依法踐
      行調查證據程序，而公訴人及被告均同意各該證據具有證
      據能力，且亦查無依法應排除其證據能力之情形，是後述
      所引用其他證據之證據能力均無疑義，併予敘明。
（二）被告於九十五年七月二十八日為警採取其尿液，送請詮昕
      科技股份有限公司以酵素免疫分析法（ＥＩＡ）及氣相層
      析質譜儀分析法（ＧＣ／ＭＳ）檢驗，結果呈甲基安非他
      命陽性反應，有該公司濫用藥物尿液檢驗報告一份在卷足
      憑；又前開檢驗報告所載之送驗檢體原樣編號：ＪＺ00
      000000000號，核亦與卷附之彰化縣警察局員林
      分局於九十五年七月二十八日對被告採尿所制作之列管毒
      品人口尿液檢體採集送驗紀錄表及尿液代號與真實姓名對
      照認證單之編號相符。復按甲基安非他命經口服投與後約
      百分之七十於二十四小時內自尿中排出，約百分之九十於
      九十六小時內自尿中排出，由於目前國內尿液中甲基安非
      他命之檢驗僅為鑑定其是否呈陽性反應尚未定其含量，且
      甲基安非他命成分之檢出與其投與方式、投與量、個人體
      質、採尿時間與檢測儀器之精密度等諸多因素有關，因此
      僅憑尿液中呈甲基安非他命陽性反應，並無法確實推算吸
      食時間距採集時間之長短，惟依上述資料推斷，最長可能
      不會超過四日，有行政院衛生署藥物食品檢驗局八十一年
      二月八日（八一）藥檢一字第○○一一五六號函可憑。再
      參以單以免疫分析法檢驗尿液，有可能因交叉反應，而對
      服用幾種其他非煙毒或甲基安非他命藥物者之尿液產生偽
      陽性之反應，然若搭配薄層分析法，應可摒除絕大部分偽
      陽性問題，至於使用氣相層析質譜儀分析法，則可完全排
      除偽陽性之干擾。則被告所排放之尿液經以氣相層析質譜
      儀分析法檢驗結果，既呈甲基安非他命陽性反應，且甲基
      安非他命之濃度又高達六九三ｎｇ／ｍｌ，已足徵被告在
      上開時間回溯九十六小時內之某時，確有施用甲基安非他
      命一次之犯行。
（三）被告雖辯稱伊係因服用中藥「龍膽瀉肝湯」，所以尿液才
      會呈甲基安非他命陽性反應云云，並提出「龍膽瀉肝湯」
      一罐供檢察官扣案為證。惟經檢察官將扣案之上開中藥，
      送請行政院衛生署管制藥品管理局鑑驗結果，認為施用以
      天然植物製造之上開中藥後，人體並不會產生安非他命或
      甲基安非他命，其所排放尿液依法定方法檢測，不致呈安
      非他命或甲基安非他命陽性反應，此有行政院衛生署管制
      藥品管理局九十五年十二月十一日管檢字第○九五○○一
      三六六一號函一紙在卷可稽。顯然被告此部分所辯，當係
      卸責之詞，尚不足採信。
（四）被告復辯稱：伊對於採尿之過程有意見，伊的尿液可能混
      入他人之尿液云云，惟被告於警詢中已自承於九十五年七
      月二十八日所排放之尿液，裝入彰化縣警察局員林分局所
      提供之塑膠空瓶後，均由其親自於瓶口封瓶及捺印等情。
      且經本院於九十六年三月七日準備程序時另徵得被告之同
      意而採集其尿液，再連同被告所排放之上開尿液，送請法
      務部調查局鑑定結果，認為上開二瓶尿液之粒線體ＤＮＡ
      序列均相符，有可能（９９％以上）為同一人或其母系親
      屬成員所排放，有該局出具之鑑定通知書一紙在卷可稽，
      足見上開送驗尿液確為被告所排放無疑，被告前開所辯，
      顯屬無稽。
（五）又被告前於九十年間曾因施用毒品案件，經依本院裁定送
      強制戒治後，於九十一年一月十日因停止戒治付保護管束
      而出所，於九十一年六月二十五日因保護管束期滿未經撤
      銷而視為執行完畢乙節，有臺灣彰化地方法院檢察署刑案
      資料查註紀錄表及臺灣高等法院被告全國前案紀錄表各一
      份在卷可參。綜上，本案事證明確，被告於強制戒治執行
      完畢釋放後之五年內，再犯上揭施用第二級毒品甲基安非
      他命之犯行，堪予認定。
二、核被告甲○○所為，係犯毒品危害防制條例第十條第二項之
    施用第二級毒品罪。被告為施用而持有第二級毒品甲基安非
    他命之低度行為，已為施用之高度行為所吸收，不另論罪。
    又被告前於九十三年間曾先後因施用第一、二級毒品案件，
    經本院各判處有期徒刑十月確定，嗣並裁定其應執行有期徒
    刑一年七月，而其入監服刑後，於九十四年九月十七日假釋
    出監，甫於同年十月十六日因假釋付保護管束期滿未經撤銷
    而視為執行完畢等情，有臺灣彰化地方法院檢察署刑案資料
    查註紀錄表及臺灣高等法院被告全國前案紀錄表各一份在卷
    可憑，其於五年以內故意再犯本件有期徒刑以上之罪，構成
    累犯，應依刑法第四十七條第一項之規定加重其刑。爰審酌
    被告前即有毒品前科，經強制戒治後，仍不能戒除毒癮，竟
    再度施用毒品戕害自身健康，且犯後仍飾詞卸責，未見悔意
    ，及其犯罪之動機、目的、所生危害等一切情狀，量處如主
    文所示之刑，以示懲儆。末查，被告所犯本罪時間係於九十
    六年四月二十四日之前，自應依中華民國九十六年罪犯減刑
    條例第二條第一項第三款之規定，將其宣告刑減輕二分之一
    ，且依同條例第九條之規定，併諭知易科罰金之折算標準，
    附此敘明。
據上論斷，應依刑事訴訟法第二百九十九條第一項前段，毒品危
害防制條例第十條第二項，刑法第十一條前段、第四十七條第一
項、第四十一條第一項前段，中華民國九十六年罪犯減刑條例第
二條第一項第三款、第七條、第九條，判決如主文。
本案經檢察官劉世豪到庭執行職務。
中　　華　　民　　國　　96　　年　　7 　　月　　19　　日
                  臺灣彰化地方法院刑事第七庭
                                  審判長法官   李進清
                                  法      官   王昌鑫
                                  法      官   紀佳良
以上正本證明與原本無異。
如不服本判決，應於送達後十日內向本院提出上訴狀(須附繕本)
。
中　　華　　民　　國　　96　　年　　7 　　月　　23　　日
                                  書  記  官   詹國立
附錄論罪科刑法條：
毒品危害防制條例第十條第二項：
施用第二級毒品者，處三年以下有期徒刑。
